臺灣臺北地方法院刑事判決　　　　　　　　　　　　九十二年度訴字第一九六一號
　　公　訴　人　臺灣臺北地方法院檢察署檢察官
　　被　　　告　甲○○
右列被告因違反槍砲彈藥刀械管制條條例案件，經檢察官提起公訴（九十二年度偵字
第一二五六一號），本院判決如左：
    主    文
甲○○未經許可，持有子彈，處有期徒刑陸月，併科罰金新臺幣伍萬元，有期徒刑如
易科罰金，以佰元折算壹日；罰金如易服勞役，以新臺幣玖佰元即銀元佰元折算
壹日。
    犯罪事實
一、甲○○未經許可於民國九十二年五月二十五日凌晨五時許，在其台北縣新店市○
    ○路○段二七一號四樓住處，自其真實姓名不詳，綽號「小楊」之友人處，取得
    均由玩具金屬彈殼加裝直徑約七點五公釐金屬彈頭而均具有殺傷力之子彈四顆而
    持有，嗣於同日下午四時四十分許，台北縣政府警察局中和分局（以下稱中和分
    局）員警丁坤村、李明華、乙○○、林宏燁、陳俊志、翁啟元及陳正雄等七人據
    報前往上址，在徵得甲○○之同意下在其前開住處實施搜索，扣得上開具有殺傷
    力之子彈四顆（檢察官於起訴書誤載為七顆，應予更正，又此四顆子彈均已由鑑
    定機關即內政部警政署刑事警察局【以下稱刑事局】於鑑定時擊發而不存在，詳
    後述），經送刑事局鑑定後認為該四顆子彈均有殺傷力，而知上情。
二、案經台北縣政府警察局中和分局報告台灣台北地方法院檢察署檢察官偵查起訴。
    理    由
一、證據之認定：
  (一)訊據被告固不否認中和分局員警有於前述時間在其前開住處扣得前述四顆子彈之
    事實，而該四顆子彈經刑事局鑑定後認為均有殺傷力乙節，有刑事局九十二年八
    月五日刑鑑字第０九二００九八０五五號槍彈鑑定書（以下稱鑑定書）及該局九
    十二年十月二十日刑鑑字第０九二０一七七六八０號函（以下稱鑑定函）附卷可
    稽（偵查卷第四六頁至第五七頁、第六六頁參照），而檢察官及被告對於刑事局
    上開鑑定書及鑑定函於本院行準備程序及審理時均同意作為證據使用（本院九十
    二年十二月二十七日準備程序筆錄第五頁及九十三年五月十九日審判筆錄第二頁
    參照），經核：
    1.前開鑑定書於性質上本係被告以外之人，即刑事局人員於本件審判外所為之書
      面陳述，因該檢驗報告非審判長、受命法官或檢察官依刑事訴訟法第一九八條
      規定囑託該局所為之鑑定，而係由移送機關即中和分局在將本件移送檢察官偵
      查前自行送請刑事局所為之鑑定，故不屬於同法第二０六條規定由鑑定人所出
      具之鑑定報告，依刑事訴訟法第一五九條第一項規定，該紙鑑定書乃屬於傳聞
      證據，又因該鑑定書並非經常處於可受公開檢查（Public Inspection)狀態下
      所作成之文書，且係由刑事局針對具體個案為之，更重要者，該份鑑定書乃本
      件刑事案件中由司法警察官員所制作，與刑事訴訟法第一五九條之四第一款，
      由公務員職務上所製作之證明文書規定有間（該條款立法理由參照），亦非刑
      事訴訟法第一五九條之四第一款所謂得成為傳聞例外之公務文書（王兆鵬、陳
      運財等著【傳聞法則理論與實踐】一書第二二０頁，二００三年九月初版第一
      刷參照），惟如前所述，檢察官及被告於本院行準備程序及審理時對於該份鑑
      定書均同意作為證據使用，本院審酌該份鑑定書對扣案之前述四顆子彈以試射
      法進行鑑驗，其作成之情況並無不適當之情形，故該份鑑定書告依刑事訴訟法
      第一五九條之五之規定，乃因檢察官及被告之同意，復因無任何不適當作為證
      據之情形，而有證據能力。
    2.至於前開鑑定函，乃本件偵查檢察官開始偵查後，囑託刑事局人員所為之之鑑
      定，依刑事訴訟法第一百九十八條、第二百零六條及第一百五十九條第一項後
      段規定，該鑑定函於本件訴訟上乃有證據能力。
  (二)如前所述，在本件訴訟上檢察官及被告對於在被告住處為警扣得之子彈四顆，經
    鑑定後具有殺傷力乙節均不爭執，只是被告在本件訴訟上一再爭執中和分局員警
    取得上開子彈之過程有重大之瑕疵，其辯解略以：那天警察來我家敲門，他們從
    樓下按對講機上來，我有問說他們是誰，對方向我說有掛號信，我就下樓，我一
    出我家四樓之門口，就被好幾個員警按在地上，他們就動手搜我的口袋，拿到我
    家之鑰匙，就用該支鑰匙進入我家的房子搜索，結果搜到扣案之子彈云云，簡言
    之，被告在本件訴訟上係辯稱員警之搜索過程並不合法，而為明瞭本件中和分局
    之搜索過程是否合法，本院於九十三年一月十四日審理時將中和分局實施本件搜
    索之員警即丁坤村、李明華、乙○○、林宏燁、陳俊志、翁啟元及陳正雄等七人
    全部傳喚到院，以調查本件之搜索之過程是否合法，經查：
    員警丁坤村等七人於本院前開期日審理時，經隔離交互詰問結果，其等對於本件
    係進入被告前開住處後，先由員警告知將對被告之住處實施搜索，並由員警出示
    如偵查卷第十三頁之同意搜索切結書，並由員警告知被告簽署該切結書之後果，
    由被告在其住處簽完該切結書後，員警才在被告之同意下對其住處實施搜索等情
    彼此供述均大致相符（詳該次期日第六頁、第八頁陳俊志供述【是由我拿同意書
    給甲○○簽的，在屋內簽的】、第十五頁丁坤村供述【是在被告家裡讓被告簽同
    意搜索同意書的】、第二三頁、第二五頁李明華供述【是在被告住處客廳中間讓
    被告簽搜索同意書的，在給被告簽以前有表明要搜索被告住處】、第三十頁林宏
    燁供述【是陳俊志請被告簽同意搜索切結書的】、第三五頁、第三七頁、第三八
    頁陳正雄供述【是陳俊志拿同意搜索切結書給被告簽的，等被告簽完同意書才實
    施搜索，在被告簽以前有告知被告簽此切結書之用意】、第四一頁乙○○供述【
    被告同意讓我們進入看他的房子，被告同意後陳俊志有拿同意書給被告簽】），
    故由員警丁坤村等人上開供述以觀，本件員警係在被告簽署完同意搜索切結書後
    ，方對被告前開住處實施搜索而扣得前開子彈，亦言之，本件員警施搜索之過程
    要屬合法，並無被告所辯稱不法搜索之情。
  (三)被告雖又辯稱其在中和分局接受偵訊時，被警察打的半邊臉都腫起來，故其在中
    和分局所稱扣案之子彈為其自真實姓名不詳，綽號「小楊」之友人處取得乙節為
    屬不實，惟經本院於九十三年二月二十四日審理時當庭勘驗被告於九十三年五月
    二十五日在中和分局接受偵訊之錄影帶，發現對被告製作筆錄之員警係一邊打電
    腦一邊對被告偵訊，且過程語氣均相當平和，從錄影帶畫面中亦可看出被告均是
    在出於自由意識之狀態為供述，此有勘驗筆錄在卷可稽，故被告辯稱其警訊之供
    述出於非任意性乙節，亦不可採。
  (四)綜上所述，本件員警係因被告之同意才對被告之住處實施搜索，並扣得前開四顆
    子彈，而該四顆子彈經鑑定結果又具有殺傷力，且被告亦自承扣案之子彈為其自
    真實姓名不詳，綽號「小楊」之友人處取得，故綜合上開證據判斷，本院乃得有
    被告確有如犯罪事實欄一所載未經許可持有子彈犯罪事實之確切心證，且被告之
    辯解如何不可採，本院亦逐一指駁如上，本件事證明確，被告之犯行堪以認定。
二、論罪科刑之法律適用：
  (一)核被告甲○○所為，係犯槍砲彈藥刀械管制條例第十二條第四項之未經許可，持
    有子彈罪。其未經許可以一持有行為同時無故持有四顆具有殺傷力之子彈，為想
    像競合犯，應從一重處斷。爰審酌被告之犯罪手段及其品性、智識程度暨其犯後
    態度等一切情狀，本院認公訴人於本院審理時對被告具體求處有期徒刑六月，併
    科罰金新台幣五萬元要屬適當，爰依公訴人之具體求刑對被告判處如主文所示之
    刑，並就所判處之有期徒刑及罰金刑分別諭知易科罰金及易服勞役之折算標準。
  (二)被告未經許可無故持有，而為警查扣具有殺傷力之子彈四顆，係違禁物，依刑法
    第三十八條第一項第一款、第二項規定本應由本院不問屬於犯人與否為沒收之諭
    知，惟該四顆具有殺傷力之子彈業據刑事局於鑑驗時擊發，而均已不存在（見前
    揭鑑定書及鑑定函），則以該本應沒收之物於本院為本件裁判時之狀態，應認已
    不存在，爰不為沒收該四顆具有殺傷力子彈之諭知（最高法院五十一年台上字第
    一一三四號判例、最高法院八十五年度台上字第二五０三號判決意旨參照），附
    此說明。
據上論斷，應依刑事訴訟法第二百九十九條第一項前段，槍砲彈藥刀械管制條例第十
二條第四項，刑法第十一條前段、第五十五條、第四十一條第一項前段、第四十二條
第二項前段，罰金罰鍰提高標準條例第二條，現行法規所定貨幣單位折算新臺幣條例
第二條，判決如主文。
本案經檢察官陳焜昇到庭執行職務
中　　　華　　　民　　　國　　九十三　　年　　　六　　　月　　 三十 　　日
                                  臺灣臺北地方法院刑事第九庭
                                      審判長法　官  葉建廷
                                            法  官  官信成
                                            法  官  林怡秀
右正本證明與原本無異。
如不服本判決，應於送達後十日內向本院提出上訴狀。
                                            書記官  林義盛
中　　　華　　　民　　　國　　九十三　　年　　　七　　　月　　　八　　　日
附錄本案論罪科刑法條全文：
槍砲彈藥刀械管制條例第十二條：
未經許可，製造、販賣或運輸子彈者，處一年以上七年以下有期徒刑，併科新台幣五
百萬元以下罰金。
未經許可，轉讓、出租或出借子彈者，處六月以上五年以下有期徒刑，併科新台幣三
百萬元以下罰金。
意圖供自己或他人犯罪之用，而犯前二項之罪者，處三年以上十年以下有期徒刑，併
科新台幣七百萬元以下罰金。
未經許可，持有、寄藏或意圖販賣而陳列子彈者，處五年以下有期徒刑，併科新台幣
三百萬元以下罰金。
第一項至第三項之未遂犯罰之。
